【裁判字號】    91,上訴,1250
【裁判日期】    920121
【裁判案由】    強盜
【裁判全文】
臺灣高等法院臺中分院刑事判決                  九十一年度上訴字第一二五號
    上  訴  人
    即  被  告  丁○○  女二十.
    指定辯護人  本院公設辯護人  甲○○
右上訴人因強盜案件，不服臺灣苗栗地方法院九十一年度訴字第一五九號中華民國九
十一年六月四日第一審判決（起訴案號：臺灣苗栗地方法院檢察署九十一年度偵字第
一五九號），提起上訴，本院判決如左：
    主      文
上訴駁回。
    事      實
一、丁○○與張漢景（原審判決後未據上訴）缺錢花用，因知悉苗栗縣三灣鄉銅鏡村
    七鄰七十三之二號僅住乙○○、丙○○夫妻二人，其中乙○○年事已高（八十歲
    ）無力抵抗，且住處地點偏僻，附近沒有其他住家，呼救無門，丁○○、張漢景
    認有機可乘，竟共謀由丁○○以借用電話為詞，進入乙○○、丙○○住處強取財
    物，謀議既定，即基於意圖為自己不法之所有之共同犯意聯絡，在民國九十一年
    三月三日上午十一時許，共乘ＪＵ九—五六六號重機車至上開地點，由丁○○依
    計畫敲門佯稱借用電話，張漢景則藏匿在附近伺機準備動手，其後乙○○、丙○○在十一時三十分從外返回住處，丁○○即徵得同意後進入乙○○之住處使用電
    話，其間張漢景在外則又另行起意，隨手撿拾可充作兇器之塑膠棍一支備用。隔
    數分鐘之後，丁○○佯稱電話不通，且不斷向外張望，丙○○往屋外觀看，發現
    張漢景手持塑膠棍一支站在屋外，誤認張漢景係丁○○男友，即請丁○○趕快離
    開，惟在開門之際，張漢景趁勢持塑膠棍強行進入（侵入住宅部分未據告訴），
    丁○○旋即轉而在門口把風，張漢景進入後，隨即將乙○○推倒在地，並將要衝
    出屋外求救的丙○○拉住推向廚房，拉扯間並扯斷丙○○脖子上之項鍊，其中一
    截掉落於地上（毀損部分未據告訴），旋並出手搜取乙○○身上之財物，並持塑
    膠棍喝令乙○○、丙○○二人將身上財物交出，致乙○○、丙○○無法抵抗，乃
    由丙○○將乙○○上衣口袋內之現金新臺幣（下同）一百五十元、「阿爾卡特」
    牌行動電話一支交予張漢景，並任由張漢景動手將其戒子二枚強行拔下交予丁○○，張漢景與丁○○於得手後，即騎乘前開機車逃逸。嗣經警於乙○○上開住處
    扣得塑膠棍一支，並循線於九十一年三月三日晚間七時許，在苗栗縣頭份鎮○○
    路三七巷十三號查獲丁○○，並扣得「阿爾卡特」牌行動電話一支。
二、案經苗栗縣警察局頭份分局報請臺灣苗栗地方法院檢察署檢察官偵查起訴。
    理      由
一、訊之上訴人即被告（下稱被告）丁○○雖不否認在前記時間、地點與另被告張漢
    景同至被害人乙○○、丙○○住處借用電話之事實，惟矢口否認有何強盜之行為
    ，辯稱：「張漢景在當天上午八點多到我的住處，說要找我去賺錢，在路上他跟
    我說要去偷乙○○家的錢，那家老先生的太太比較年輕，要我把她騙出去，他就
    可以進去偷，我剛進去沒多久，張漢景就進去搶，我還阻止他，叫他不要這樣」
    云云。
二、惟查：
  (一)本件被告丁○○與張漢景，因見被害人乙○○、丙○○夫妻住處偏僻，且無力抵
    抗，而共謀由丁○○以借用電話為詞強取財物，此已據共同被告張漢景於警訊時
    稱：「我是昨天早上十點多，我找丁○○一起出去看有沒有什麼錢好賺。我是以
    前住附近，知道銅鏡村七鄰七三之二號有住一對老夫婦：：：」（偵查卷第十一
    頁背面）、「我去他（指丁○○）租屋處找他，從頭份街上出發，我因之前向丁○○提過三灣鄉銅鏡村七鄰七三之二號有住一對老夫婦，丁○○則向我說去我說
    過三灣那對老夫婦家，看可不可以下手搶」等語甚明（偵查卷第十二頁），即使
    被告於原審審理中亦直認到半路上時就知道張漢景到被害人住處是要「行搶」（
    見原審卷第十五頁、第四十頁被告之供述），被告所辯張漢景稱要去被害人乙○○家偷錢，叫其將丙○○騙出云云，顯屬不實。
  (二)被告與張漢景之犯罪情節，除已據被害人乙○○、丙○○於警訊、偵查中指訴甚
    明外，張漢景持塑膠棍進入被害人乙○○、丙○○之住處後，隨即將乙○○推倒
    在地，著手搜取乙○○身上之財物，並持塑膠棍命乙○○、丙○○將身上財物交
    出，被告則在屋內大門處把風，此業據被害人丙○○於警訊時指證稱：「：：：
    我以為他們（指被告及張漢景）可能吵架，便表示你們要吵架到別處，不要在這
    裡，於是我就打開屋門將該女子往外推送要他離開，結果屋外男子（歹徒見狀就
    衝到屋門口，闖進屋內，該男子就將門鎖上，這時候該男子將我老公乙○○推倒
    在地，用塑膠棍子將我往屋內廚房推走，我出力反抗，因害怕歹徒對我們不利，
    我不敢極力反抗，該男子：：：就出言大聲並手持該塑膠棍子威脅我們將身上財
    物拿出來，我害怕歹徒傷害我先生，我就表示你（歹徒）不要動手，由我拿出來
    ：：：」、「該女子就站在屋內大門處把風，往外張望」（偵查卷第三十七頁）
    ，及被害人乙○○指訴稱：「：：：我太太一開門，那名男子立即將門推進來，
    先在我身上搜：：：，再將我太太押到廚房去，並威脅我們不要叫，再叫就把你
    們掐死，：：：，而那名女子就站在門口，沒動手：：：」等語甚明（偵查卷第
    三十三頁背面、第三十四頁），核與共同被告張漢景於警訊、偵查中所述強取被
    害人乙○○、丙○○二人財物之情節大致相符（偵查卷第十一頁、第六十一頁）
    ，被害人乙○○、丙○○雖指稱遭強盜之財物為：被害人乙○○部分現款三百餘
    元，被害人丙○○部分現款二千餘元、金項鏈一條、金戒指二枚及行動電話一支
    等物（偵查卷第三十四頁、第三十七頁），惟為被告丁○○及張漢景一致否認，
    堅稱所得之財物如事實欄所示（原審卷第四十一頁），復查無證據足認被告確取
    得被害人乙○○、丙○○所指之財物，此部分尚難僅以被害人乙○○、丙○○之
    指述為認定犯罪事實之惟一依據，當採較有利於被告之認定，本院認應以張漢景
    之自白為可信。
  (三)此外，並有現場照片（偵查卷第五十頁、第五十一頁）、被害人丙○○領回遭強
    盜之行動電話所出具之贓物認領保管單（偵查卷第四十頁），及扣案之塑膠棍一
    支可資佐證，事證至明，被告犯行堪以認定。
三、按被害人乙○○現八十歲（詳卷附警訊筆錄年籍資料），年事已高，與其妻丙○○共同居住在附近並無鄰居之上述地點，共同被告張漢景在與被告丁○○共謀強
    取財物之共同犯罪計畫範圍內，一進被害人住處後即施以不法之暴力，將被害人
    乙○○推倒在地，並喝令被害人交付財物，自足以使被害人無法抗拒；核被告所
    為，係犯刑法第三百二十八條第一項之普通強盜罪。又刑法第三百三十一條第一
    項規定：「犯強盜罪而有第三百二十一條第一項各款情形之一者，處七年以上有
    期徒刑」，而刑法第三百二十一條第一項第三款所定兇器，並無種類限制，凡客
    觀上足以對人之生命、身體、安全構成威脅者均屬之，張漢景持以強盜之扣案塑
    膠棍一支，質地堅硬，末端具有膠合之接頭，入手沈重，客觀上雖對人之生命身
    體具有危險性，而可充作兇器使用；惟該支扣案之塑膠棍，係張漢景在被害人乙○○、丙○○二人住處外臨時起意隨手撿拾，被告丁○○事前並不知悉，此業據
    張漢景於偵查中供稱：「下樓之後，他（指被告丁○○）問我是不是去上次你說
    的地方，我說是，她問我要不要帶東西去，我說不要：：：」（偵查卷第九十一
    頁）、及於原審審理中稱：「沒有（指拿本件扣案之塑膠水管事先沒有與被告商
    量）」（原審卷第六十五頁、六十六頁），自不能對被告論以攜帶兇器強盜罪。
    又被告事先參與強取被害人財物之謀議，並取得部分強盜之財物，與張漢景就強
    盜部分之行為，有犯意之聯絡與行為分擔，均為共同正犯。至於扣案之塑膠管一
    支，雖係張漢景持供犯罪所用之物，惟係由張漢景在被害人住處外隨手撿拾，且
    於行為後仍放置於被害人住處，顯非被告所有，爰不宣告沒收。
四、原審因認被告犯罪事證明確，適用刑法第二十八條、第三百二十八條第一項，並
    審酌被告犯罪之動機、目的、手段、所生之危害、及犯罪後之態度等一切情狀，
    量處有期徒刑五年六月，認事用法，均無不合，量刑亦稱妥適，被告上訴仍然否
    認犯罪，為無理由，應駁回之。
五、依刑事訴訟法第三百六十八條，判決如主文。
本案經檢察官戊○○到庭執行職務。
中      華      民      國      九十二     年     一      月   二十一   日
                                臺灣高等法院臺中分院刑事第十庭
                                  審判長法  官  林  照  明
                                            法  官  蔡  名  曜
                                            法  官  王      銘
右正本證明與原本無異。
如不服本判決應於收受送達後十日內向本院提出上訴書狀，其未敘述上訴之理由者並
得於提起上訴後十日內向本院補提理由書（均須按他造當事人之人數附繕本）。
                                            書記官  陳  妙  瑋
中      華      民      國      九十二     年     一      月   二十四   日
                                                                        Ｒ


司法院資訊處製作；財團法人民間司法改革基金會備份。
